# 救助陈版主及各位老师无偿划转股权及合并交易处理

提问人：zhaoweixuzl 时间：2013-12-11 15:23:18
A公司将其占20%股权的小a公司无偿划拨至B公司，B公司将其控股51%股权的小b公司无偿划转至A公司（A、B均为国有独资公司），双方均按照账面值划转，其中小a公司20%股权账面价值1.5亿元，小b公司51%净资产账面价值 1 亿元。（ 1 ）请问A公司如何账务处理，是否为借：长期股权投资-b公司 1 亿元 借：资本公积-资本溢价 0.5亿元 贷：长期股权投资-a公司 1.5亿元； （ 2 ）A公司持有小b公司股权半年后，将其注入旗下的上市公司C，C公司增发股票来收购小b51%的股权，经评估作价1.5亿元。请问A公司单体层面如何账务处理，是否为:借：长期股权投资C 1.5亿元 贷：长期股权投资-b公司 贷:投资处置收益 0.5亿元。
（ 3 ）另外，因A公司持有小b公司不满一年，其C公司合并小b公司是否可以按照非同一控制进行合并？

回答人：chenyiwei
请首先说明：A、B两公司之间有无股权投资关系，是否为关联方？这两项无偿划转交易是否实际上是一揽子交易，也就是一项非货币性资产的交换交易？A公司在划转后是否取得了对b公司的控制权？
A公司持有小b公司股权半年后，将其注入旗下的上市公司C，C公司增发股票来收购小b51%的股权。这种交易如果是在A的主导下完成的，则对C公司而言仍应确认为同一控制下的企业合并，但其账务处理中所依据的“被合并方账面价值”应是在b公司净资产在A的合并报表层面所体现的价值，且合并报表层面追溯调整的期间仅限于A取得对b的控制权之后的期间，不能再向前追溯。在《中瑞岳华研究 2012 》和《计学撮要 2013 》中均有类似案例。 对于A的个别报表而言，以非上市公司b的股权换取了上市子公司C的增发股权，实现资产证券化，属于有商业实质的非货币性资产交换交易，由此形成的“长期股权投资——C”应按照公允价值计量，该金额与对b公司的长期股权投资账面价值之间的差额在A的个别报表层面确认为投资收益。

提问人：zhaoweixuzl 时间：2013-12-13 08:59:57
另问陈版主《中瑞岳华研究 2012 》和《计学撮要 2013 》是否均已出版，想买两本.

回答人：chenyiwei
《中瑞岳华研究 2012 》不属于正式出版物，本版面上即有其电子版。 《计学撮要 2013 》已出版，您从现在开始可以关注各大网上书店，以及瑞华官方微博发布的信息。

提问人：zhaoweixuzl 时间：2013-12-13 08:54:04
补充资料：A与B无股权投资关系，非关联方关系；这两项无偿划转实际为一揽子交易，目的就是A为了扩大控股资产，将其参股的小a股权取置换小b公司51%股权，A公司在划转后对小b具有控制权。

回答人：chenyiwei
此类国有企业之间股权的无偿划转（划入方和划出方可能并不属于一个集团，甚至不属于一个国资委），应属于非同一控制下的企业合并。但在实务中由于通常对此类情况不进行资产评估，公允价值的取得较为困难，因此也有做法是在划转完成日按照被合并方的帐面净资产确认长期股权投资，在合并报表层面也是按照被划转企业各项资产、负债的原账面价值并入，不确认商誉，但同时也不追溯调整前期比较数据，相当于是“豁免公允价值调整和商誉确认的购买法”。这种做法在实务中存在，在财政部会计司有关人士的讲课中也提到过，但没有发布过正式的文件。